最高法院民事判決　　　　　　　　　　　　　　　八十八年度台上字第二一九九號
　　上 訴 人　丑 ○ ○
　　　　　　　庚○○○
　　　　　　　子○○○
　　　　　　　Ｃ ○ ○
　　　　　　　黃 ○ ○
　　　　　　　Ａ ○ ○
　　　　　　　Ｆ ○ ○
　　　　　　　戌 ○ ○
　　　　　　　天 ○ ○
　　　　　　　酉 ○ ○
　　　　　　　癸 ○ ○
　　　　　　　辛 ○ ○
　　　　　　　未 ○ ○
　　　　　　　申 ○ ○
　　　　　　　辰 ○ ○
　　　　　　　Ｂ ○ ○
　　　　　　　Ｅ ○ ○
　　　　　　　丙 ○ ○
　　　　　　　地 ○ ○
　　　　　　　戊 ○ ○
　　　　　　　Ｄ ○ ○
　　　　　　　宇 ○ ○
　　　　　　　寅○○○
　　　　　　　巳 ○ ○
　　　　　　　午 ○ ○
　　　　　　　宙 ○ ○
　　　　　　　陳 德 金即曾.
　　　　　　　玄 ○ ○
　　　　　　　己 ○ ○
　　　　　　　壬 ○ ○
　　　　　　　丁 ○ ○
　　　　　　　亥 ○ ○
　　　　　　　卯 ○ ○
　　　　　　　甲 ○ ○
　　被上訴人　乙 ○ ○
右當事人間請求分割共有物事件，上訴人對於中華民國八十七年六月十五日台灣高等
法院高雄分院第二審判決（八十七年度上字第一八號），提起上訴，本院判決如左：
    主  文
原判決廢棄，發回台灣高等法院高雄分院。
    理  由
本件為分割共有物之訴，其訴訟標的對於共同訴訟之各人必須合一確定，依民事訴訟
法第五十六條第一項第一款規定，上訴人丑○○、庚○○○、子○○○、Ｃ○○、黃
○○上訴之效力，及於同造之其他當事人，爰將之併列為上訴人，合先明。
次查被上訴人主張：坐落屏東縣麟洛鄉○○段三○六地號建地面積○‧六七四六六二
公頃為兩造所共有，依其使用目的並無不能分割之情形，兩造亦無不分割之特約，惟
無法協議分割等情，求為裁判分割之判決。
上訴人則以：系爭土地應依適當之方法分割等語，資為抗辯。
原審以：被上訴人就其主張之事實，已據提出土地登記簿謄本為證，並為上訴人所不
爭，自屬真實。被上訴人請求裁判分割，並無不合。系爭土地面積廣大，地形不方整
，其東北側接臨既成巷道，共有人占用土地位置並不整齊，有勘驗筆錄及複丈成果圖
可稽。如原判決附圖（下稱附圖）所示編號部分為上訴人之祖厝及祖厝前之通道，
上訴人多陳明願於分割後繼續保持共有；編號部分為保留巷道，應由兩造保持共有
；上訴人地○○請求將如第一審判決附圖所示編號８部分土地分歸其取得，原分得該
部分土地之上訴人Ｃ○○並無反對，自無不可。至上訴人己○○、卯○○、甲○○請
求將如附圖所示編號、、、之１、之２部分分歸其取得，不願負擔祖厝及
通道部分，並非有據；上訴人丑○○、庚○○○、黃○○、子○○○、Ｃ○○僅提出
其個人分割意願；上訴人丙○○請求減縮編號部分之巷道及編號部分之祖厝及通
道；上訴人丁○○請求分得編號部分，渠等均未提出整體分割方案，自無從審酌。
審酌系爭土地使用現狀、兩造之意願，並兼顧其經濟價值，認系爭土地以按如附圖所
示方法分割為妥適。爰將第一審判決廢棄改判。
按法院裁判分割共有物，應斟酌各共有人之意願、利害關係及其分得部分所得利用之
價值等情形，為適當公平之分割。故共有人各自提出之分割方法，縱未就共有土地全
部為完整之規畫，法院仍應斟酌其意願是否妥適，不能恝置不顧。原審未注意及此，
徒以上訴人丑○○等未提出整體之分割方法，即認其無從審酌，遽行判決，自屬可議
。上訴論旨，指摘原判決不當，求予廢棄，非無理由。
據上論結，本件上訴為有理由。依民事訴訟法第四百七十七條第一項、第四百七十八
條第一項，判決如主文。
中      華      民      國    八十八    年      九      月     三十     日
                              最高法院民事第四庭
                                  審判長法官  陳  國  禎
                                        法官  李  彥  文
                                        法官  陳  重  瑜
                                        法官  劉  福  聲
                                        法官  黃  秀  得
      右正本證明與原本無異
                                              書  記  官
中      華      民      國    八十八    年      十      月     十三     日
                                                                      Ｑ
